臺灣臺北地方法院刑事裁定　　　　　　100年度撤緩字第101號
　　聲　請　人　臺灣臺北地方法院檢察署檢察官
　　受　刑　人　劉淑美
上列聲請人因受刑人違反公司法等案件（本院100年度簡字第941
號），聲請撤銷緩刑之宣告（100年度執聲字第1399號、100年度
執緩字第273號），本院裁定如下：
    主  文
聲請駁回。
    理  由
一、本件聲請意旨如檢察官聲請書（如附件）所載。
二、按「緩刑宣告，得斟酌情形，命犯罪行為人為下列各款事項
    ：四、向公庫支付一定之金額。」；「受緩刑之宣告而有違
    反第74條第2項第1款至第8款所定負擔情節重大者，足認原
    宣告之緩刑難收其預期效果，而有執行刑罰之必要者，得撤
    銷其宣告」，刑法第74條第2項第4款、第75條之1第1項第4
    款分別定有明文。
三、惟按違反負擔之情節是否確屬重大，仍應斟酌緩刑期間命應
    遵守事項之達成與宣告緩刑之目的而為認定，要非受緩刑宣
    告之人一有違反之情事即應撤銷該緩刑之宣告，且受緩刑宣
    告之人縱有違反負擔而情節重大者，亦應審酌其緩刑是否確
    難收其預期效果，且非執行刑罰無法達成矯正之目的，尤其
    ，刑法第74條第2項第4款之以命犯罪行為人向公庫支付一定
    之金額作為緩刑宣告之負擔，於宣告緩刑前即應考慮犯罪人
    實際之償還能力，避免流於形式，又命犯罪行為人向公庫支
    付一定之金額之負擔，依刑法第74條第4項之規定，得為民
    事強制執行之名義，即依法另有追索途徑而得以保障。權衡
    刑罰之目的在於制裁不法，而緩刑之宣告係為給予犯罪行為
    人自新之機會，受緩刑宣告者，其後若有不能履行向公庫支
    付一定金額之負擔時，應先予究明其無法履行之原因是否正
    當，或僅係推諉拖延時間（如確有支付能力，而故不給付）
    ，若確係因經濟窘困，或頓失給付能力，得否能因受緩刑宣
    告之人一時無法履行，即僅以無民事上之支付能力，即認應
    以刑罰制裁取代緩刑宣告之效果，自有詳酌之必要。再者，
    揆之刑法第75條之1第1項第4款其立法理由係以：修正條文
    第74條第2項增列法院於緩刑期間內，得命犯罪行為人於緩
    刑期內遵守之事項（例如向被害人支付相當數額、向公庫支
    付一定之金額、接受精神、心理輔導、提供義務勞務或其他
    為預防再犯之事項），明定違反該條所定事項情節重大者，
    得撤銷其緩刑宣告，以期周延。所謂「情節重大」，係指：
    受判決人顯有履行負擔之可能，而隱匿或處分其財產、故意
    不履行、無正當事由拒絕履行或顯有逃匿之虞等情事而言，
    法院撤銷緩刑與否，仍應以「足認原宣告之緩刑難收其預期
    效果，而有執行刑罰之必要」之實質要件做為審認標準。此
    外，緩刑負擔是介在執行刑罰與緩刑不執行刑罰間之「折衷
    措施」，讓受判決人承受類似於刑罰的不利益，以平衡不入
    獄服刑對被害人與社會產生之衝擊，而命向公庫支付相當金
    額之緩刑負擔，性質上並非如同民事損害賠償在於完全消彌
    其所造成之損害，刑事犯罪對國家及全體人民、公共秩序之
    侵害亦無法僅以命犯罪人支付相當金額即可回復，宣告緩刑
    負擔乃為貫徹非機構性處遇精神，並使犯罪人對過去之不法
    行為補償，於符合上開法定要件下，法院認暫不執行為適當
    者，得宣告緩刑外並命為一定負擔，非謂僅受判決人一旦未
    履行負擔，法院即可遽認違反所定負擔而情節重大，否則對
    經濟弱勢之犯罪人而言，緩刑宣告之效果與未宣告之結果相
    去不遠。
四、經查：
    （一）受刑人劉淑美前因違反公司法等案件，經本院於民國
          100年3月30日，以100年度簡字第941號判決有期徒刑
          3月，減為有期徒刑1月15日，緩刑2年，並應向公庫
          支付新臺幣（下同）3萬5千元，而於同年5月3日確定
          在案，有前揭判決書影本及臺灣高等法院被告前案紀
          錄表各1份附卷可稽。
    （二）聲請人嗣傳喚受刑人應於100年6月30日10時前往該署
          報到，並向國庫支付3萬5千元，而將該執行傳票分別
          送達至受刑人之戶籍地（即新北市○○區○○街26號
          ）及受刑人前所陳報之居所（即新北市○○區○○街
          313巷1號4樓），然均因未獲會晤受刑人本人，亦無
          受領文書之同居人或受僱人，而於同年6月20日寄存
          送達於新店區安和派出所（因法定期間不足，未經合
          法送達）。因受刑人並未依前揭期日，至該署報到，
          故聲請人另再於100年7月6日，以北檢治節100執緩字
          第273號通知受刑人應於100年7月29日10時至該署辦
          理繳納緩刑判決金事宜，該通知業於同年7月11日分
          別送達於受刑人上述之戶籍地及居所，然亦因未獲會
          晤本人，亦無受領文書之同居人或受僱人，乃於同月
          11日均寄存送達於新店區安和派出所（業已合法寄存
          送達），此有臺灣臺北地方法院檢察署送達證書影本
          4紙在卷可稽。雖前揭通知受刑人應於100年7月29日
          10時至該署繳款之通知書，業經合法寄存送達於受刑
          人之上址戶籍地及居所，惟始終無人前往實際領取，
          亦有本院公務電話紀錄、依職權調閱之受理訴訟文書
          寄存登記簿影本各1紙在卷可參（見本院卷第4頁至第
          5頁），則本件受刑人嗣向本院表示其對前揭通知並
          不知悉之情，有該公務電話可按（見本院卷第7頁）
          ，應非虛妄。又參酌聲請人僅通知受刑人1次，然依
          前所言，已堪認定受刑人因實際上確未受領通知書，
          則其供稱因無從確實知悉聲請人命令，始未依期繳納
          公庫3萬5千元等語，即非顯然無由，自難憑此遽認其
          係因顯有履行負擔可能，卻仍故意不履行或無正當事
          由拒絕履行，尤以，受刑人無法履行之原因是否正當
          ，或確有支付能力而故不給付？若確係因經濟窘困，
          或頓失給付能力，得否能因受緩刑宣告之受刑人一時
          無法履行，即僅因其民事上失去支付能力，即認應以
          刑罰制裁取代緩刑宣告之效果，亦即，有無前稱違反
          負擔「情節重大」情事，乃聲請人應先指明在卷，然
          本件聲請書對此並無敘及，僅概括表示「未於所定履
          行期間內支付公庫‧‧‧而有執行刑罰之必要」等語
          ，實有不足。聲請人未查明上情，單純因受刑人已經
          合法寄存送達前揭通知1次，卻未主動到案執行，即
          認其必然出於故意，有違反緩刑所定事項並屬「情節
          重大」之情，容有疑義。
    （三）撤銷緩刑之宣告，攸關受刑人是否應受執行刑罰，涉
          及人身自由之保障，應給予受刑人適當之機會，以免
          遭惹不近人情或刑罰過苛之譏，我國實務上對被告或
          證人無正當理由不到庭，始予拘提或裁罰者，多屬通
          知或傳喚數次仍不到庭時，始對其實施強制處分，其
          目的無非為求保障人權。惟聲請人通知受刑人於100
          年7月29日到該署執行該次，固屬合法寄存送達，但
          受刑人是否確實有收到執行通知仍故意違反應服從命
          令且情節重大，顯有爭議，已如前述。又經本院另於
          100年8月18日以公務電話（受刑人於偵查中即陳報之
          電話，見他字偵查卷第49頁）聯繫並詢問受刑人有無
          繳納緩刑判決所應負擔之支付公庫金額3萬5千元之意
          願時，受刑人旋表示乃因未收受通知始未到，且其願
          意支付公庫，並希望能分期履行等語在卷（見本院卷
          第7頁），據此，足認受刑人並非無給付意願，且受
          刑人經濟上不寬裕、非常困難，恐一時難以負擔全數
          金額之情，早經其於偵查中即表明此情（見他字偵查
          卷第50頁），故受刑人可能無法1次負擔本件諭知緩
          刑所負擔之支付公庫條件，應為本院簡易判決諭知前
          即已存在之情狀，既非判決後始行發生之新情事，依
          前所述，即無可認受刑人有何隱匿或處分其財產故意
          不履行，或無正當事由卻拒絕履行等之重大違反情事
          。聲請人未及斟酌於此，乃為本件之聲請，對受刑人
          身自由之保障，尚有不週之疑慮，有失法院原宣告緩
          刑之旨。是以，聲請人依此聲請撤銷本件受刑人之緩
          刑宣告，即有未洽。
    （四）據上，綜合調閱、觀覽本件現存卷證之後，因尚難認
          受刑人具有符合「受緩刑之宣告而有違反第74條第2
          項第4款所定負擔情節重大者，足認原宣告之緩刑難
          收其預期效果，而有執行刑罰之必要者」之情形至明
          。
五、綜上，本院既認受刑人受緩刑宣告後，尚無有違反依法所定
    緩刑宣告之負擔情節重大，且可認原緩刑之宣告已達難收其
    預期效果，而有執行刑罰之必要之情形。聲請人聲請撤銷本
    件緩刑之宣告，經核與首揭規定不符，難以准許，自應予駁
    回。
六、爰依刑事訴訟法第220條，裁定如主文。
中    華    民    國   100    年    8     月    23    日
                        刑事第八庭    法  官    徐千惠
以上正本證明與原本無異。
如不服本裁定，應於送達後5日內，向本院提出抗告狀。
                                      書記官    高心羽
中    華    民    國   100    年    8     月    23    日
附件：（100年度執聲字第1399號）